【裁判字號】    97,訴,1216
【裁判日期】    971021
【裁判案由】    違反毒品危害防制條例
【裁判全文】
臺灣屏東地方法院刑事判決              97年度訴字第1216號
公  訴  人  臺灣屏東地方法院檢察署檢察官
被      告  甲○○
上列被告因違反毒品危害防制條例案件，經檢察官提起公訴（97
年度毒偵字第1447號），被告就被訴事實為有罪之陳述，本院裁
定行簡式審判程序，判決如下：
    主  文
甲○○施用第一級毒品，累犯，處有期徒刑壹年，扣案之注射針
筒支均沒收銷燬。又施用第二級毒品，累犯，處有期徒刑陸月
。應執行有期徒刑壹年肆月，扣案之注射針筒支均沒收銷燬。
    事  實
一、甲○○前曾於民國93年間因違反毒品危害防制條例案件，經
    本院以93年度訴字第1014號判決判處有期徒刑1 年4 月確定
    ；復於94年間因竊盜案件，經本院以94年度易字第442 號判
    決判處有期徒刑10月確定，上開有期徒刑1 年4 月、10月經
    接續執行，嗣經減刑後於96年7 月16日縮刑期滿執行完畢。
    另其於88年間因施用毒品案件，經本院裁定送觀察、勒戒及
    強制戒治後，由臺灣屏東地方法院檢察署檢察官以90年度戒
    毒偵字第243 號不起訴處分確定；復於90年間因施用毒品案
    件，經本院以90年度毒聲字第1714號裁定入戒治處所施以強
    制戒治（同時由臺灣屏東地方法院檢察署檢察官提起公訴，
    經本院以90年度訴字第729 號判決判處有期徒刑6 月確定，
    並經臺灣高等法院高雄分院以91年度上訴字第852 號判決判
    處有期徒刑1 年確定），其後經本院以92年度毒聲字第265
    號裁定停止戒治，所餘戒治期間付保護管束，於92年4 月1
    日出戒治所，迨於92年5 月6 日保護管束期滿；又於93年間
    因施用毒品案件，經本院以93年度訴字第1014號判決判處有
    期徒刑1 年4 月確定。詎甲○○猶不知悛悔，復基於施用第
    一級毒品海洛因之犯意，於97年7 月8 日10時許，在屏東縣
    長治鄉○○村○○路16號，以將第一級毒品海洛因加水再以
    注射針筒注入體內之方式，施用第一級毒品海洛因1 次。其
    另基於施用第二級毒品甲基安非他命之犯意，於97年7 月3
    日至5 日間某時，在上址，以將第二級毒品甲基安非他命置
    於玻璃球內加熱燒烤再吸食所產生煙霧之方式，施用第二級
    毒品甲基安非他命1 次，嗣於97年7 月10日14時5 分許，為
    警持搜索票至上址搜索扣得殘留第一級毒品海洛因之注射針
    筒3 支，甲○○乃坦承施用毒品，並同意採尿送驗而查獲。
二、案經屏東縣政府警察局屏東分局報請臺灣屏東地方法院檢察
    署檢察官偵查起訴。
    理  由
一、本件被告甲○○所犯係死刑、無期徒刑、最輕本刑為3 年以
    上有期徒刑以外之罪，其於準備程序中就被訴事實為有罪之
    陳述，經法官告知簡式審判程序之旨，並聽取當事人之意見
    後，本院認為適宜由受命法官獨任進行簡式審判程序。
二、上揭事實，業據被告甲○○於警詢時、偵查中及本院審理時
    坦承不諱，並有搜索票1 紙附卷，及殘留第一級毒品海洛因
    之注射針筒3 支扣案可稽，且被告為警所採集之尿液檢體，
    經送請臺灣檢驗科技股份有限公司以酵素免疫分析法及氣相
    層析質譜儀法檢驗，結果呈甲基安非他命及嗎啡陽性反應，
    有該公司濫用藥物尿液檢驗報告1 紙在卷足憑（見偵卷第32
    頁），又扣案之注射針筒3 支，經警依毒品簡易快速篩檢試
    劑初步檢驗，結果均呈第一級毒品海洛因陽性反應，有毒品
    初步檢驗報告表附卷可稽（見警卷第15頁），堪信被告上開
    自白確與事實相符。按施用第一、二級毒品為犯罪行為，毒
    品危害防制條例第10條定有處罰明文，故施用第一、二級毒
    品者，依前揭規定本應科以刑罰，惟基於刑事政策，對合於
    一定條件之施用者，則依同條例第20條、第23條之規定，施
    以觀察、勒戒及強制戒治之保安處分，又毒品危害防制條例
    於92年7 月9 日修正公布，自93年1 月9 日施行，其中第20
    條、第23條將施用毒品之刑事處遇程序，區分為「初犯」及
    「5 年內再犯」、「5 年後再犯」，依其立法理由之說明：
    「初犯」，經觀察、勒戒或強制戒治後，應為不起訴處分或
    不付審理之裁定；經觀察、勒戒或強制戒治執行完畢釋放後
    ，「5 年內再犯」者，因其再犯率甚高，原實施之觀察、勒
    戒及強制戒治既已無法收其實效，爰依法追訴或裁定交付審
    理，至於經觀察、勒戒或強制戒治執行完畢釋放後，「5 年
    後再犯」者，前所實施之觀察、勒戒或強制戒治已足以遮斷
    其施用毒品之毒癮，為期自新及協助其斷除毒癮，仍適用「
    初犯」規定，先經觀察、勒戒或強制戒治之程序，從而依修
    正後之規定，僅限於「初犯」及「5 年後再犯」2 種情形，
    始應先經觀察、勒戒或強制戒治程序。倘被告於5 年內已再
    犯，經依法追訴處罰，縱其第3 次（或第3 次以上）再度施
    用毒品之時間，在初犯經觀察、勒戒或強制戒治執行完畢釋
    放5 年以後，已不合於「5 年後再犯」之規定，且因已於「
    5 年內再犯」，顯見其再犯率甚高，原實施觀察、勒戒或強
    制戒治，已無法收其實效，即應依該條例第10條處罰（最高
    法院97年度第5 次刑事庭會議決議意旨參照），查被告前因
    施用毒品案件，有如上開事實欄所示強制戒治完畢，且於戒
    治執行完畢後5 年內，再犯施用毒品罪受科刑判決並執行完
    畢等情，有臺灣高等法院被告前案紀錄表在卷可稽，則被告
    再犯
    本件施用毒品罪，依據上開說明，自應依法論罪科刑。
三、查海洛因為毒品危害防制條例第2 條第2 項第1 款明定之第
    一級毒品；甲基安非他命為同條例第2 條第2 項第2 款明定
    之第二級毒品，均不得持有及施用，核被告甲○○所為，係
    犯該條例第10條第1 項之施用第一級毒品罪及同條第2 項之
    施用第二級毒品罪。其施用前持有第一級毒品海洛因及第二
    級毒品甲基安非他命之低度行為，應分別為其施用第一級毒
    品海洛因及第二級毒品甲基安非他命之高度行為所吸收，不
    另論罪。被告所犯施用第一級毒品罪及施用第二級毒品罪2
    罪間，犯意個別、行為互殊，應予分論併罰。被告前於93年
    間因違反毒品危害防制條例案件，經本院以93年度訴字第10
    14號判決判處有期徒刑1 年4 月確定；復於94年間因竊盜案
    件，經本院以94年度易字第442 號判決判處有期徒刑10月確
    定，上開有期徒刑1 年4 月、10月經接續執行，嗣經減刑後
    於96年7 月16日縮刑期滿執行完畢等情，有臺灣高等法院被
    告前案紀錄表1 份在卷可稽，其於受徒刑之執行完畢，5 年
    以內故意再犯本件有期徒刑以上之罪，為累犯，所犯2 罪均
    應依刑法第47條第1 項之規定加重其刑。爰審酌被告前經觀
    察、勒戒及強制戒治後，仍未戒斷其施用毒品之惡習，並參
    酌其素行狀況、犯罪之動機、目的、手段、所生戕害其身心
    情形及犯罪後坦承犯行，態度尚非惡劣等一切情狀，分別就
    其施用第一級毒品海洛因及第二級毒品甲基安非他命犯行，
    依檢察官所請量處如主文所示之刑，並定其應執行之刑，以
    資懲儆。扣案之注射針筒3 支，確有第一級毒品海洛因成分
    殘留，已如上述，而注射針筒因與第一級毒品海洛因無從析
    離，應依毒品危害防制條例第18條第1 項前段之規定，沒收
    銷燬之。
據上論斷，應依刑事訴訟法第299 條第1 項前段、第273 條之1
第1 項，毒品危害防制條例第10條第1 項、第2 項、第18條第1
項前段，刑法第11條、第47條第1 項、第51條第5 款，判決如主
文。
本案經檢察官李侑姿到庭執行職務。
中    華    民    國    97    年    10    月    21    日
                  刑事第五庭    法  官  林家聖
以上正本證明與原本無異。
如不服本判決應於收受本判決送達後10日內向本院提出上訴書狀
，其未敘述上訴理由者，並得於提起上訴後10日內向本院補提理
由書狀（均須按他造當事人之人數附繕本）「切勿逕送上級法院
」
中    華    民    國    97    年    10    月    21   日
                                書記官  陳蓉柔
附錄本判決論罪科刑法條全文：
毒品危害防制條例第10條
施用第一級毒品者，處六月以上五年以下有期徒刑。
施用第二級毒品者，處三年以下有期徒刑。


司法院資訊處製作；財團法人民間司法改革基金會備份。
